臺灣高雄地方法院民事判決
                                      110年度訴字第937號
原        告  東森水處理股份有限公司

法 定 代理人  金培鴻  
訴 訟 代理人  吳澄潔律師
複  代 理 人  張錦昌律師
被        告  林德良  
訴 訟 代理人  王仁聰律師
              田崧甫律師
複  代 理 人  蔡桓文律師
被        告  名洋不動產有限公司

兼法定代理人  鍾榮漢  

被        告  蔚盛地產有限公司

兼法定代理人  黃紫誼  

上 四 人共同
訴 訟 代理人  王識涵律師
上列當事人間請求減少價金等事件，本院於民國111年11月21日
言詞辯論終結，判決如下：            
    主      文
被告林德良應給付原告新臺幣壹佰零玖萬壹仟捌佰捌拾伍元，及
自民國一一○年六月九日起至清償日止，按週年利率百分之五計
算之利息。
原告其餘之訴駁回。
訴訟費用由被告林德良負擔。
本判決原告勝訴部分，於原告以新臺幣參拾陸萬參仟玖佰柒拾元
為被告林德良供擔保後，得假執行；但被告林德良如以新臺幣壹
佰零玖萬壹仟捌佰捌拾伍元為原告預供擔保，得免為假執行。
原告其餘假執行之聲請駁回。
    事實及理由
一、原告主張：原告於民國109年8月13日透過被告名洋不動產有
    限公司（下稱名洋公司）之經紀人即訴外人黃○浤、葉○妤及
    被告林德良委任之被告蔚盛地產有限公司（下稱蔚盛公司）
    之居間，與林德良簽立不動產買賣契約書（下稱系爭買賣契
    約），由原告以總價新臺幣（下同）1,750萬元向林德良購
    買其所有坐落○○市○○區○○段00地號土地（權利範圍29/1000
    ，下稱系爭土地）及其上同段114建號建物即門牌號碼高雄
    市○○區○○○路000○0號房屋（權利範圍全部，下稱系爭房屋，
    與系爭土地下合稱系爭房地），俟辦妥所有權移轉登記後，
    於同年10月30日交屋。系爭房屋為一透天厝，原告就房屋之
    基地本應具單獨使用權，詎原告於109年11月10日整修系爭
    房屋時，卻發現地下空間（下稱系爭地下室）已作為地下商
    場（該商場已廢棄）公共廁所使用，使原告無法在系爭房屋
    後方興建電梯，而僅得將電梯裝設在系爭房屋大門左側，致
    影響原告停車、卸貨，損及原告對系爭房地之所有權，系爭
    房地存有瑕疵、不完全給付甚明。雖系爭買賣契約第1條、
    第17條約定載有「依現況交屋」、「買方確實已知悉本標的
    物之瑕疵，買賣雙方以本合約之成交價成交，自交付日起賣
    方不負任何瑕疵擔保，由買方概括承受」、「賣方已折讓予
    買方，故房屋全部不負瑕疵擔保責任」等語，惟系爭買賣契
    約所附之「現況說明書」隻字未提及系爭地下室為他人使用
    之情事，難認原告知悉此瑕疵並接受之，是林德良仍應負瑕
    疵擔保責任。原告於109年11月10日發現瑕疵後，當日旋即
    通知黃○浤、蔚盛公司，嗣原告之法定代理人、職員萬緯宸
    與黃○浤、葉○妤、被告鍾榮漢即名洋公司負責人於同年月19
    日進行協商時，被告對於未告知原告系爭地下室被闢為公共
    廁所乙事固均不爭執，惟仍未能成立調解。原告因系爭地下
    室作為他人商場使用，損害原告對於系爭房地之所有權，系
    爭土地已存有瑕疵。兩造買賣標的之一為土地持分29/1000
    （有分管契約即系爭房屋基地使用權），雙方就買賣標的即
    土地持分（包含分管契約），並無排除地下空間，至於系爭
    地下室是否為他人分管，是原告應否受分管契約效力拘束，
    與被告間出賣系爭土地持分予原告時漏未告知此事是否構成
    瑕疵係屬二事，且一般對於透天厝之認知，透天厝本單獨擁
    有「基地」（含地下空間）之使用權，但本件基地下方竟作
    為商場使用，使原告不得使用基地下方，具有瑕疵堪可認定
    。原告依民法第359條、第227條、第226條第1項規定，自得
    依鑑定書請求林德良減少價金109萬1,885元。另原告分別給
    付名洋公司25萬元、蔚盛公司10萬元居間報酬，共計35萬元
    之高額仲介費，故名洋公司及蔚盛公司均為原告之受託人，
    而不動產經紀業管理條例相關規定亦屬民法第184條第2項所
    稱保護他人之法律，蔚盛公司、名洋公司係以居間為業，併
    依民法第567條第2項負有調查義務，其調查義務及於原告所
    分管房屋基地之下方利用情形，原告所購買土地持分29/100
    0，是買賣標的物，其地下空間是否為他人占用（不論合法
    或違法占用），攸關買賣標的物權利是否完整無瑕疵，仲介
    公司自應有調查之義務，系爭房屋地下空間為他人合法產權
    ，調閱系爭房地建築平面圖即可查知，其僅需查訪鄰人，即
    可得知系爭房屋地下空間是否供作商場，林德良是土地共有
    人之一，調取系爭房地平面圖並無任何困難之處，並無隱藏
    性瑕疵需耗時相當瑕疵發現期間始可發現，蔚盛公司、名洋
    公司違反調查義務，原告依民法第184條第2項、第544條、
    第227條準用第226條第1項、不動產經紀業管理條例第26條
    第1項規定，請求蔚盛公司、名洋公司負損害賠償責任；並
    依公司法第23條第2項規定請求蔚盛公司負責人黃紫誼及名
    洋公司負責人鍾榮漢與蔚盛公司、名洋公司連帶負損害賠償
    責任。為此，爰依法提起本件訴訟，並聲明：㈠林德良應給
    付原告109萬1,885元，暨自起訴狀繕本送達之翌日起至清償
    日止，按年息5％計算之利息；㈡蔚盛公司、黃紫誼應連帶給
    付原告109萬1,885元，暨自起訴狀繕本送達之翌日起至清償
    日止，按年息5％計算之利息；㈢名洋公司、鍾榮漢應連帶給
    付原告109萬1,885元，暨自起訴狀繕本送達之翌日起至清償
    日止，按年息5％計算之利息；㈣前3項聲明，如任一被告為給
    付，其他被告於清償之範圍內同免給付責任；㈤願供擔保，
    請准宣告假執行。
二、被告則以下列情詞置辯：
　㈠林德良部分：系爭買賣契約之標的物範圍僅為系爭房屋全部
    （1至4樓之使用空間）及系爭土地之權利範圍29/1000，並
    未包含地下一層（即系爭地下室），伊既已將系爭房地所有
    權全數移轉登記予原告，要無瑕疵可言，系爭買賣契約並無
    涉及地下室之問題，買賣雙方於交易時亦未曾論及地下室之
    問題，足證賣方所出售之範圍並無地下室，故系爭買賣契約
    之約定價格本就不包含地下室之價值。系爭地下室既非原告
    所有，原告所有系爭土地之權利範圍亦僅有29/1000，既係
    分別共有，本無排他性之單獨使用權可言，○○市○○區○○段00
    地號土地面積有2,625.86㎡，不過系爭房屋1樓面積加上騎樓
    才52.04㎡，故系爭房屋僅在○○段00地號之一部分而已，則原
    告憑何依據主張其「地下空間使用權」係以其地上建物所在
    位置之地下為其範圍？系爭地下室作為他人商場之公廁（按
    該商場已廢棄，公廁亦不再使用），自未有侵害原告對於系
    爭房地所有權之情，至原告將電梯安裝在系爭房屋大門左側
    乃其因應自己需求所為，安裝位置實與伊無涉，實難執此遽
    認系爭房地具其所指瑕疵。又系爭房地並無原告所指之瑕疵
    ，伊自無須負買賣瑕疵擔保責任，縱認系爭房地有瑕疵，惟
    伊本欲出售之價金為2,280萬元，系爭買賣契約亦記載「賣
    方已折讓予買方」，足徵伊降低售價而與原告合意伊不再負
    瑕疵擔保責任，是原告再向伊請求負瑕疵擔保請求權，已無
    所附麗。倘原告認為系爭地下室有妨礙其所有權之權能，自
    應係原告本於所有權之權能向該他人主張權利之問題，原告
    基於29/1000之權利範圍，就系爭土地之地下某特定位置能
    否為排他性使用，此係原告與其他共有人間協議之問題，否
    則以原告之主張，明顯是要將第三人單獨所有且為合法獨立
    之產權標的當成自己之所有權範圍，已非法律所能容許，益
    見原告所謂「瑕疵」之主張無理由。綜上，原告主張並無理
    由等語。並聲明：⒈原告之訴駁回；⒉如受不利判決，願供擔
    保，請准免為假執行之宣告。
　㈡蔚盛公司、名洋公司、黃紫誼、鍾榮漢部分：蔚盛公司乃林
    德良委託出售系爭房地之經紀業者，其等間固有居間關係存
    在，惟原告與蔚盛公司間並任何契約關係，是原告請求蔚盛
    公司應連帶賠償，誠然無據。原告與名洋公司間雖有居間關
    係存在，惟林德良出售之標的物為系爭房屋及其坐落土地之
    應有部分，名洋公司之注意義務應僅限於「系爭房屋及其坐
    落土地之應有部分」範圍內，難謂系爭地下室係供為他人之
    用之事實亦應注意，又系爭地下室既屬他人所有之保存登記
    建物，其依法取得所有權，即未損原告之所有權，且系爭地
    下室未與系爭房屋相通，二者為各別獨立建物，名洋公司就
    此情當無說明必要。再者，蔚盛公司、名洋公司就系爭地下
    室之存在情事，客觀上實無從查證，縱調閱系爭房地之登記
    謄本、系爭房屋之建造執照、使用執照亦無法查悉，且系爭
    地下室係自門牌號碼○○市○○區○○○路000號房屋（下稱000號
    房屋）進出，除000號房屋所有權人外，其他人無從查知系
    爭地下室有供他人使用情事，實難認蔚盛公司、名洋公司有
    未據實告知瑕疵之情事，既蔚盛公司、名洋公司自始未違反
    相關法令，其等負責人即黃紫誼、鍾榮漢自無須負連帶賠償
    責任，縱認名洋公司應告知系爭地下室存在乙節，亦應先由
    原告舉證證明名洋公司在交易過程已知上情，卻疏未告知。
    另原告係系爭房屋基地之共有人，而非單獨所有權人，自應
    依民法關於共有之相關規定處理，原告豈能稱其購買共有土
    地，逕認其有權使用系爭地下室？不無疑義。況系爭買賣契
    約已明確標示土地面積、位置、應有部分，亦標示出建物之
    面積、位置、樓層，足見系爭買賣契約中並未包含地下空間
    之使用。再者，依不動產委託銷售標的現況說明書第1項記
    載及系爭買賣契約，該集合式住宅之分管協議係約定土地共
    有人對其所有之建物登記範圍內，有使用系爭土地之權利。
    本件林德良雖未提出書面分管協議予原告，然其於系爭房地
    現況說明書已據實告知該集合式住宅之分管協議係以「謄本
    登記為主」，則原告買受系爭房地後，自僅能就該建物謄本
    登記之所有範圍為使用，此為集合式住宅之分管協議所拘束
    全體土地共有人，豈能事後再爭執權利有瑕疵。綜上，原告
    主張並無理由等語。並聲明：⒈原告之訴及假執行之聲請均
    駁回。⒉如受不利判決，願供擔保，請准免為假執行之宣告
    。
三、兩造不爭執事項及本件爭點（見訴字卷第181至182頁）：
　㈠兩造不爭執事項：　
  ⒈林德良前委託蔚盛公司出售系爭房地。
  ⒉原告經由名洋公司之居間而購買系爭房地。
　⒊原告與林德良於109年8月13日簽立系爭買賣契約，以總價1,7
    50萬元向林德良購買系爭房地。
　⒋系爭買賣契約第1條、第17條約定載有「依現況交屋」、「買
    方確實已知悉本標的物之瑕疵，買賣雙方以本合約之成交價
    成交，自交付日起賣方不負任何瑕疵擔保，由買方概括承受
    」、「賣方已折讓予買方，故房屋全部不負瑕疵擔保責任」
    等語。
　⒌系爭房屋下方有系爭地下室存在，系爭地下室產權現為第三
    人單獨所有且為合法獨立產權，具備使用上及出入通道之獨
    立性，系爭地下室部份區域先前作為廁所使用，目前無人使
    用。
  ⒍兩造所提出證據資料，形式上均為真正。
　⒎原告於109年10月30日買受交屋後發現系爭房屋地下空間作為
    地下商場廁所使用，於109年11月19日協商，後於110年3月3
    1日調解不成立。
  ⒏被告出售系爭房地時均不知有系爭地下室存在。
　⒐名洋公司、蔚盛公司於109年10月30日開立金額分別為25萬元
    及10萬元之統一發票予原告，項目名服務費，名洋公司、蔚
    盛公司均為原告之受託人。
  ㈡本件爭點：
  ⒈系爭地下室之存在是否屬系爭房地之瑕疵？
  ⒉原告得否請求林德良減少價金？若得，金額若干？
　⒊蔚盛公司、名洋公司是否未盡調查瑕疵義務？原告主張依不
    動產經紀業管理條例第26條第1項、民法第227條、民法第54
    4條、民法第184條第2項請求蔚盛公司、名洋公司負賠償責
    任，是否有理？原告主張黃紫誼、鍾榮漢應依公司法第23條
    第2項分別依序與蔚盛公司、名洋公司負連帶賠償責任，有
    無理由？
四、得心證之理由：
　㈠系爭地下室之存在屬系爭房地之瑕疵：
　⒈按我國法制就不動產之部分，係將土地與定著物分列為相異
    之不動產，此觀民法第66條第1項之規定自明，是建物與土
    地係屬不同不動產。而土地所有權，除法令有限制外，於其
    行使有利益之範圍內，及於土地之上下。如他人之干涉，無
    礙其所有權之行使者，不得排除之。民法第773條定有明文
    ，本條規定係採土地所有權範圍「上窮天空，下盡地心」之
    原則，及於地面、空間及地身，立法目的在使地盡其用，所
    謂行使有利益範圍內者，於建築技術所能利用之上下空間或
    地域，自當然屬之。復按分別共有之各共有人，按其應有部
    分對於共有物之全部有使用收益之權，所謂應有部分，係指
    分別共有人得行使權利之比例，而非指共有物之特定部分，
    因此分別共有之各共有人，得按其應有部分之比例，對於共
    有物之全部行使權利。至於共有物未分割前，各共有人實際
    上劃定範圍使用共有物者，乃屬一種分管性質，與共有物之
    分割不同（最高法院57年台上字第2387號判決意旨參照）。
    亦即，共有物之應有部分，係指共有人對共有物所有權之比
    例，性質上與所有權並無不同（釋字第562號解釋文可參）
    ，僅其行使權利應受應有部分之限制而已。
　⒉又按物之出賣人對於買受人，應擔保其物依第373條之規定危
    險移轉於買受人時無滅失或減少其價值之瑕疵，亦無滅失或
    減少其通常效用或契約預定效用之瑕疵。民法第354條第1項
    本文定有規定。所謂物之瑕疵，指存在於物之缺點而言。凡
    依通常交易觀念，或依當事人之意思，認為物應具之價值、
    效用或品質，而不具備者，即為物有瑕疵，且不以物質上應
    具備者為限。若出賣特定物其所含數量短少，足使物之價值
    、效用或品質有所欠缺者，亦屬之（最高法院73年台上字第
    1173號判決要旨參照）。民法上關於出賣人應負物之瑕疵擔
    保責任之規定，係為補充當事人之意思表示而設，除當事人
    有免除擔保責任之特約外，出賣人當然有此責任，不得謂當
    事人未訂有出賣人應負擔保責任之特約，出賣人即無此種責
    任（最高法院29年度渝上字第826號判決可參）。且出賣人
    所負關於瑕疵擔保責任，係屬一種法定責任，不以出賣人對
    於瑕疵之發生，有故意或過失為必要（最高法院70年度台上
    字第422號判決可資參照）。
　⒊查本件系爭買賣契約標的為系爭房地，原告就系爭土地買受
    之權利範圍固僅有29/1000（見審訴卷第21、49、57頁），
    然倘系爭土地未訂立分管契約情形時，原告對系爭土地全部
    範圍（2,625.86㎡）之上下依法原本應均有使用收益之權源
    ，僅其行使權利應受應有部分之限制而已。而系爭房屋下方
    有系爭地下室存在，系爭地下室產權現為第三人單獨所有且
    為合法獨立產權，具備使用上及出入通道之獨立性（見兩造
    不爭執事項⒌），則系爭地下室之分管約定使用情形顯使得
    原告無法就所購得系爭房屋所坐落系爭土地下方之系爭地下
    室全部空間為任何使用收益，且因原告使用系爭土地該部分
    權利受限此一情形為原告、林德良均無法將之予以排除，復
    參以系爭房屋性質上不能與所坐落土地使用權分離而存在，
    應認系爭土地此種法律關係因而構成買賣標的本質之一部分
    ，此種系爭土地下方空間無法使用、僅能使用土地上方狀態
    ，依通常交易觀念應屬於物之瑕疵概念，不惟使系爭房地通
    常效用有所減少，且減低經濟上之價值，林德良對於瑕疵之
    發生，縱無故意或過失，依法亦應負法定瑕疵擔保責任，原
    告主張系爭地下室之存在屬物之瑕疵，堪認有理。
　⒋另查依系爭買賣契約、系爭房屋所有權狀及登記謄本所示，
    系爭買賣契約買賣標的固然未包含系爭地下室，且系爭買賣
    契約確實約定載有「依現況交屋」、「買方確實已知悉本標
    的物之瑕疵，買賣雙方以本合約之成交價成交，自交付日起
    賣方不負任何瑕疵擔保，由買方概括承受」、「賣方已折讓
    予買方，故房屋全部不負瑕疵擔保責任」等字句（見兩造不
    爭執事項⒋），但被告出售系爭房地時均不知有系爭地下室
    存在，原告於109年10月30日買受交屋後始發現系爭房屋地
    下空間作為地下商場廁所使用等節，為兩造所不爭執（見兩
    造不爭執事項⒎、⒏），且觀諸卷存不動產委託銷售標的現況
    說明書（成屋），第11項建物管理現況中「是否有違建、改
    建或增建之情事？」欄位勾選「是」，並手寫註記「依現況
    」、第34項建物瑕疵情形中「現況是否有滲漏水之情形？」
    欄位未予勾選，另以手寫記載「依現況交屋」等情（見審訴
    卷第45頁），堪認系爭買賣契約契約上所載「買方確實已知
    悉本標的物之瑕疵」範圍應僅包括系爭房屋，並不包括原告
    無法使用已存在系爭土地下的系爭地下室之瑕疵，且系爭買
    賣契約所註記「賣方已折讓予買方，故『房屋』全部不負瑕疵
    擔保責任」亦難認免除義務範圍包含「系爭土地」之瑕疵，
    本件系爭土地之瑕疵應不包含在兩造約定不負瑕疵擔保責任
    之範圍內，應無民法第355條免除物之瑕疵擔保責任規定之
    適用；又縱本件買賣契約標的不包含系爭地下室，惟本件系
    爭房屋外觀為連棟式透天，與一般公寓大廈不同，難認原告
    得以知悉系爭房屋坐落之系爭土地下方會有他人使用之專有
    部分，本件簽訂系爭買賣契約時，既然買賣雙方均不知系爭
    地下室之存在，衡情實難認定買賣標的範圍有排除系爭房屋
    所坐落系爭土地下方使用收益之意思，目前社會實態，區分
    所有建物、集合住宅大樓之交易均與土地併同為之，一般並
    無分別交易之情形，社會大眾亦認知土地所有權，除法令有
    限制外，依法及於土地之上下，是本件系爭土地所有權使用
    收益範圍不完整，自影響系爭房地整體交易價值，林德良此
    部分所辯，殊無足採。
　㈡原告得請求林德良減少價金109萬1,885元：
　⒈按買賣因物有瑕疵，而出賣人依前5條之規定，應負擔保之責
    者，買受人得解除其契約或請求減少其價金。民法第359條
    本文定有明文。查系爭地下室之存在屬系爭房地之瑕疵，林
    德良對此應負法定無過失物之瑕疵擔保責任一情，業如前述
    。而經本院囑託大邑不動產估價師事務所鑑定，鑑定事項為
    「系爭土地及其上系爭房屋於109年8月13日之通常市價約為
    何？系爭房屋若擁有地下空間使用權，與無地下空間使用權
    、正下方並作為廁所使用相較，兩者有無差價？如有，價差
    為若干？」，經該事務所指派專業不動產估價師，會同原告
    職員進行現場勘查，並參考電子謄本、相關圖資及土地使用
    分區證明、不動產實價登錄近鄰地區之108年至109年房地交
    易實例資料，以比較法及收益法之直接資本化法評估，再依
    加權平均方式決定最適價格作出鑑定結論，略為「系爭房地
    於109年8月13日通常市價評估價格結果，房地總價為1,678
    萬6,500元」、「廁所位於勘估標的之土地下方並未有構成
    價值減損之疑慮。經針對勘估標的進行產權、一般因素、區
    域因素、個別因素、不動產市場及最有效使用之分析後，採
    用新訂租約之租金估計方式，並根據市場萃取法決定資本化
    率，評估結果及最後決定之地下室使用權之價值：109萬1,8
    85元」，此有估價報告書可參（外放）。是堪認原告因無系
    爭地下室使用收益權源，主張被告應負物之瑕疵擔保責任，
    請求被告減少買賣價金109萬1,885元，即有理由。
　⒉林德良固主張：賣方所出售之範圍並無地下室，故系爭買賣
    契約之約定價格本就不包含地下室之價值云云。然查，兩造
    簽立系爭房地買賣契約時雖因均不知系爭地下室空間存在而
    未就系爭地下室為特別約定，惟如前述，依法土地所有權及
    於土地之上下，此亦為社會大眾普遍認知之常情，原告與林
    德良簽訂系爭買賣契約時既均不知透天之系爭房屋下方土地
    已分管為他人專有部分而無法使用收益，系爭買賣契約價金
    當有隱含包括獲得使用收益系爭土地上下權源之對價意涵在
    內。被告此部分所辯，難認有理。
　⒊再按給付無確定期限者，債務人於債權人得請求給付時，經
    其催告而未為給付，自受催告時起，負遲延責任。其經債權
    人起訴而送達訴狀，或依督促程式送達支付命令，或為其他
    相類之行為者，與催告有同一之效力；遲延之債務，以支付
    金錢為標的者，債權人得請求依法定利率計算之遲延利息；
    應付利息之債務，其利率未經約定，亦無法律可據者，週年
    利率為5％，民法第229條第2項、第233條第1項前段及第203
    條分別定有明文。本件原告對林德良行使減少價金形成權，
    請求林德良給付所減少之價金，核屬無確定期限之給付，既
    經原告起訴而送達訴狀，林德良迄未給付，依法當應負遲延
    責任。查原告之起訴狀繕本於110年6月8日送達林德良（見
    審訴卷第83頁），是原告請求自起訴狀繕本送達翌日即110
    年6月9日起算週年利率5％之法定遲延利息，核無不合，應予
    准許。
　㈢蔚盛公司、名洋公司是否未盡調查瑕疵義務？原告主張依不
    動產經紀業管理條例第26條第1項、民法第227條、民法第54
    4條、民法第184條第2項請求蔚盛公司、名洋公司負賠償責
    任，是否有理？原告主張黃紫誼、鍾榮漢應依公司法第23條
    第2項分別依序與蔚盛公司、名洋公司負連帶賠償責任，有
    無理由？
　⒈按受任人因處理委任事務有過失，或因逾越權限之行為所生
    之損害，對於委任人應負賠償之責。違反保護他人之法律，
    致生損害於他人者，負賠償責任。但能證明其行為無過失者
    ，不在此限。因可歸責於經紀業之事由不能履行委託契約，
    致委託人受損害時，由該經紀業負賠償責任。民法第544條
    、第184條第2項、不動產經紀業管理條例第26條第1項分別
    定有規定。復按損害賠償之債，以有損害之發生及有責任原
    因之事實，並二者之間，有相當因果關係為成立要件。故原
    告所主張損害賠償之債，如不合於此項成立要件者，即難謂
    有損害賠償請求權存在（最高法院48年台上字第481號判決
    要旨參照）。且侵權行為所發生之損害賠償請求權，以有故
    意或過失不法侵害他人權利為其成立要件，若其行為並無故
    意或過失，即無賠償之可言（最高法院49年台上字第2323號
    判決要旨可參）。又按因可歸責於債務人之事由，致為不完
    全給付者，債權人得依關於給付遲延或給付不能之規定行使
    其權利。因不完全給付而生前項以外之損害者，債權人並得
    請求賠償。民法第227條定有規定。是以，在債務不履行，
    債務人所以應負損害賠償責任，係以有可歸責之事由存在為
    要件。
　⒉復按稱居間者，謂當事人約定，一方為他方報告訂約之機會
    或為訂約之媒介，他方給付報酬之契約。居間人關於訂約事
    項，應就其所知，據實報告於各當事人。對於顯無履行能力
    之人，或知其無訂立該約能力之人，不得為其媒介。以居間
    為營業者，關於訂約事項及當事人之履行能力或訂立該約之
    能力，有調查之義務。民法第565條、第567條分別有明文。
    惟該等調查義務，若未特別約定，自以通常所能查證之方法
    為已足，就房屋、土地隱藏之瑕疵，未必為仲介員專業知識
    、經驗所及，尚難期待其完足無誤之查證。另經紀人員在執
    行業務過程中，應以不動產說明書向與委託人交易之相對人
    解說。前項說明書於提供解說前，應經委託人簽章。雙方當
    事人簽訂租賃或買賣契約書時，經紀人應將不動產說明書交
    付與委託人交易之相對人，並由相對人在不動產說明書上簽
    章。前項不動產說明書視為租賃或買賣契約書之一部分。不
    動產經紀業管理條例第23條、第24條亦有明文。
　⒊查原告約定由名洋公司就系爭房地為訂約之媒介，原告應給
    付報酬、林德良則約定由蔚盛公司就系爭房地為訂約之媒介
    ，林德良應給付報酬；又名洋公司、蔚盛公司於109年10月3
    0日開立金額分別為25萬元及10萬元之統一發票予原告，項
    目名服務費，名洋公司、蔚盛公司均為原告之受託人乙情，
    為兩造所不爭執（見兩造不爭執事項⒐）。是原告與名洋公
    司間係締結居間契約，且名洋公司及蔚盛公司均受有原告給
    付之居間仲介費用，揆諸前開規定，名洋公司、蔚盛公司應
    將訂約事項報告予原告，並積極調查原告與交易相對人即林
    德良之信用、行為能力或是否有代理權等相關事項。兩造就
    系爭房地交易雙方之訂約能力及履行能力並無爭執，堪認名
    洋公司、蔚盛公司就此已盡調查義務。至原告雖主張被告未
    盡調查系爭房屋地下空間有無為他人合法產權使用之義務云
    云，惟依卷附不動產委託銷售標的現況說明書（成屋），第
    1項基地使用現況部分關於「共有之基地是否有分管協議？
    （指對共有部分之使用、管理是否有約定。例如法定空地是
    否約定由1樓專用）」欄位未為勾選，受託人說明處註記為
    未檢附，並手寫記載「依謄本登記為準」，經紀人員差異補
    充說明處手寫記載「土地持分，房屋為共照」等字句；復觀
    以系爭房屋登記謄本記載之層數為4層（1層至4層、騎樓）
    ，並未包含地下層，而系爭地下室之建物門牌則獨立為○○市
    ○○區○○○路000號地下層，坐落地號與系爭房屋及隔壁000號
    房屋相同（即地號均為系爭土地），若以系爭房屋門牌地下
    層為查詢條件，則無法查得建物謄本資料，有系爭房屋登記
    謄本、土地建物查詢資料在卷可稽（見審訴卷第53頁、訴字
    卷第17至21頁），系爭地下室出入口為000號房屋，系爭房
    屋與系爭地下室間並無相連通道，目前系爭地下室商場已廢
    棄而非任何人得以任意進出等情。而房地仲介業係以提供房
    地買賣之居間服務為其專業，本件系爭房屋所坐落系爭土地
    下方空間無法使用、僅能使用土地上方狀態之瑕疵，與一般
    透天房屋得使用土地上下之常情有異，土地下方情形乃隱藏
    在土地底下，非如土地上方般較易調查得知，尚非屬身為仲
    介業者之名洋公司、蔚盛公司經由系爭房地既存權利之審視
    及對系爭房地目測觀察等合理調查所得知悉，實無從期待名
    洋公司、蔚盛公司能發現系爭房地下方另有第三人單獨所有
    且為合法獨立產權之系爭地下室空間存在，原告並無舉證委
    由名洋公司、蔚盛公司居間時，曾約定或委託該二公司應就
    所購入土地下方情形為調查，尚難責名洋公司、蔚盛公司負
    有事先調查此部分事實之義務，礙難認名洋公司、蔚盛公司
    有未盡調查瑕疵義務之過失，亦無從認該二公司有不完全給
    付之可歸責事由可言。
　⒋基此，原告主張名洋公司、蔚盛公司未盡調查義務云云，尚
    屬無據。原告主張依不動產經紀業管理條例第26條第1項、
    民法第227條、民法第544條、民法第184條第2項請求蔚盛公
    司、名洋公司負賠償責任及主張黃紫誼、鍾榮漢應依公司法
    第23條第2項分別依序與蔚盛公司、名洋公司負連帶賠償責
    任，即均無理由，應予駁回。
五、綜上所述，原告依民法第359條規定，請求林德良給付減少
    價金109萬1,885元及自110年6月9日起至清償日止，按年息5
    ％之利息，為有理由，應予准許；原告依不動產經紀業管理
    條例第26條第1項、民法第227條、民法第544條、民法第184
    條第2項規定請求蔚盛公司、名洋公司負賠償責任，及依公
    司法第23條第2項請求黃紫誼、鍾榮漢應依序與蔚盛公司、
    名洋公司負連帶賠償責任，則無理由，均應予以駁回。
六、兩造分別陳明願供擔保聲請宣告假執行及免為假執行，於原
    告勝訴分，經核於法均無不合，爰酌定相當擔保金額准許之
    。至於原告敗訴部分，因訴之駁回而失所附麗，不應准許，
    併予駁回。
七、本件事證已臻明確，兩造其餘主張與攻防方法及所提證據，
    經審酌後認與判決結果不生影響，爰不予逐一論述，併此敘
    明。
八、訴訟費用負擔之依據：民事訴訟法第79條、第85條第1項但
    書。
中　　華　　民　　國　　111 　年　　12　　月　　9 　　日
　                  民事第五庭法　官　鄭靜筠
以上正本係照原本作成。
如對本判決上訴，須於判決送達後20日內向本院提出上訴狀。如
委任律師提起上訴者，應一併繳納上訴審裁判費。
中　　華　　民　　國　　111 　年　　12　　月　　9 　　日
                              書記官  李方云